臺灣臺南地方法院刑事判決
111年度訴字第636號
公  訴  人  臺灣臺南地方檢察署檢察官
被      告  梁程鈞




指定辯護人  本院公設辯護人林宜靜  
上列被告因違反毒品危害防制條例案件，經檢察官提起公訴（11
1年度偵字第11471號），本院判決如下：
    主  文
梁程鈞犯如附表所示之罪，各處如附表所示之刑及沒收。應執行
有期徒刑伍年貳月。沒收部分併執行之。
    事  實
一、梁程鈞明知甲基安非他命係毒品危害防制條例第2條第2項第
    2款所明定之第二級毒品，依法不得持有、販賣，仍與吳偉
    銘（其所為販賣第二級毒品罪業經本院以110年度訴字第730
    號判決判處罪刑確定）共同基於意圖販賣第二級毒品甲基安
    非他命以營利之犯意聯絡，由吳偉銘於附表「聯繫毒品交易
    情形」欄所載之時間與方式，與洪仲英談妥欲販售與洪仲英
    之甲基安非他命價格、交易地點後，再由吳偉銘以通訊軟體
    撥打梁程鈞使用、搭配0000000000號SIM卡之蘋果廠牌行動
    電話，聯繫梁程鈞攜帶約定數量之第二級毒品甲基安非他命
    ，至約定地點交與洪仲英並收取毒品價金，梁程鈞即以附表
    所載之方式，與吳偉銘共同販賣第二級毒品與洪仲英總計2
    次（交易時地、毒品數量與價格、聯絡交易方式等，均詳如
    附表所示）。
二、案經臺灣臺南地方檢察署檢察官指揮臺南市政府警察局第一
    分局移送後偵查起訴。　　
    理  由
一、證據能力部分：
    以下所引用具傳聞證據性質之供述證據，因檢察官、被告梁
    程鈞及其辯護人於本案言詞辯論終結前，未爭執其證據能力
    ，本院審酌前開證據之作成或取得之狀況，並無非法或不當
    取證之情事，且無顯不可信之情況，依刑事訴訟法第159條
    之5規定，均具有證據能力；又以下所引用卷內非供述證據
    性質之證據資料，則均無違反法定程序取得之情形，依刑事
    訴訟法第158條之4規定之反面解釋，亦應有證據能力，合先
    敘明。　　
二、認定犯罪事實之理由及證據　　
(一)訊據被告就其因吳偉銘之指示，而於附表所載時地，前往北
    海儷晶汽車旅館交付第二級毒品甲基安非他命與洪仲英並收
    取價金，而與吳偉銘共同販賣第二級毒品等情，於本院審理
    時坦承不諱（見本院卷第192頁、第196頁），核與證人洪仲
    英於警詢及偵查中證稱：其與吳偉銘以微信聯繫購買毒品甲
    基安非他命後，係由另一名年輕男子前來汽車旅館交付及收
    款等語（見警卷第35頁至第37頁、偵卷第65頁至第67頁、第
    69頁至第71頁），證人吳偉銘偵查中證稱附表所示2次販賣6
    000元甲基安非他命與洪仲英係由被告前去交易及收款等語
    大致相符（見偵卷第97頁至第99頁），並有洪仲英與吳偉銘
    聯繫購毒事宜之微信對話紀錄2份、洪仲英指認吳偉銘及被
    告之指認犯罪嫌疑人紀錄表2份可資佐證（見警卷第73頁至
    第74頁、第91頁、第93頁、第19頁至第21頁、第41頁至第43
    頁），堪認被告上開自白與事實相符，應屬可信。
(二)再第二級毒品甲基安非他命為政府嚴予查緝之違禁物，非屬
    輕易取得、價格便宜之物，且販賣者刑責甚重，苟無利可圖
    ，應無甘冒被查緝法辦重刑之危險，平白無端義務為共犯進
    行毒品交付及收款之工作，是被告應有藉由本案毒品交易從
    中獲利，應屬合理之認定，且被告對於其販賣甲基安非他命
    均係本於營利意圖而為並不爭執，並於本院審理時供稱：錢
    我是拿給吳偉銘，我是賺吃的（指甲基安非他命）而已等語
    （見本院卷第196頁），其有藉由與共犯共同販賣甲基安非
    他命賺取量差之營利意圖甚明。故本件事證明確，被告本於
    營利意圖而與吳偉銘共同為附表販賣甲基安非他命犯行至堪
    認定，應依法論科。
三、論罪科刑：
(一)按甲基安非他命依成癮性、濫用性及對社會危害性之程度，
    已列為毒品危害防制條例第2條第2項第2款所定之第二級毒
    品，禁止非法持有、販賣，是核被告如附表所示販賣甲基安
    非他命之行為，均係犯毒品危害防制條例第4條第2項之販賣
    第二級毒品罪。被告各次販賣甲基安非他命前持有各該次所
    販賣之甲基安非他命之低度行為，分別為各該次販賣甲基安
    非他命之高度行為所吸收，均不另論罪。　　
(二)被告就附表所載2次販賣甲基安非他命犯行，與吳偉銘有犯
    意聯絡及行為分擔，為共同正犯。
(三)被告如附表所示2次犯行，行為時、地均可明顯區分，屬個
    別起意獨立之數行為，其犯意有別，行為互殊，應予分論併
    罰。
(四)按刑法第59條規定犯罪之情狀顯可憫恕者，得酌量減輕其刑
    ，其所謂「犯罪之情狀」，與同法第57條規定科刑時應審酌
    之一切情狀，並非有截然不同之領域，於裁判上酌減其刑時
    ，應就犯罪一切情狀（包括第57條所列舉之10款事項），予
    以全盤考量，審酌其犯罪有無可憫恕之事由（即有無特殊之
    原因與環境，在客觀上足以引起一般同情，以及宣告法定低
    度刑，是否猶嫌過重等等），以為判斷（最高法院95年度台
    上字第6157號判決意旨參照）；所謂顯可憫恕，係指被告之
    犯行有情輕法重之情，客觀上足以引起一般人同情，處以法
    定最低刑度仍失之過苛，尚堪憫恕之情形而言；又同為販賣
    第二級毒品之人，其原因動機不一，犯罪情節未必盡同，或
    有大盤毒梟者，亦有中、小盤之分，甚或僅止於吸毒者友儕
    間為求互通有無之有償轉讓者亦有之，其販賣行為所造成危
    害社會之程度自屬有異，法律科處此類犯罪，所設之法定最
    低本刑卻同為無期徒刑或10年以上有期徒刑，不可謂不重。
    若不分犯罪情節輕重，概處以上開法定刑，難免輕重失衡。
    於此情形，自非不可依客觀之犯行與主觀之惡性二者加以考
    量其情狀，是否有可憫恕之處，而適用刑法第59條之規定酌
    量減輕其刑，期使個案裁判之量刑，能斟酌至當，符合比例
    原則。本件被告附表編號1至2販賣甲基安非他命犯行固有不
    該，然考量證人洪仲英係與吳偉銘聯繫購毒事宜後，再由吳
    偉銘指示被告前去交付及收款，被告應非本案主導者，且本
    案交易對象僅1人、被告前去進行交易次數為2次，依照被告
    參與之情節，其可從中獲取之不法所得尚非甚巨，助長毒品
    擴散程度亦屬有限，其販賣甲基安非他命之情節，與長期大
    量販賣毒品予不特定多數人施用，藉以謀取暴利之情形，所
    造成危害社會之程度自屬有異，惡性亦非可與專以販賣毒品
    維生之大盤毒梟相提並論，而被告所犯販賣第二級毒品罪之
    原法定刑為無期徒刑或10年以上有期徒刑之重罪，是依前述
    被告觸犯上開各罪之具體犯罪情節及其主觀惡性等情狀，在
    客觀上實足以引起一般人之同情，而有情輕法重之情，倘科
    以10年以上有期徒刑，均仍嫌過苛，堪可憫恕，爰就被告附
    表編號1、2所示販賣甲基安非他命犯行，均依刑法第59條之
    規定酌減其刑。
(五)爰審酌被告無視國家查緝毒品之禁令及毒品對人體健康之戕
    害，而為本件販賣第二級毒品犯行，其行為對施用者身心造
    成不良影響，亦對社會治安造成潛在風險，實應予非難；復
    考量被告販賣毒品之動機、目的、販賣次數、各次販賣之數
    量及價格、被告實際參與程度，被告於本院審理時始坦承犯
    行之犯後態度，兼衡其於本院審理時自述之智識程度、家庭
    經濟、生活狀況（見本院卷第197頁）等一切情狀，分別量
    處如主文所示之刑，並綜合考量被告所犯均係販賣第二級毒
    品罪，所侵害之法益相同，犯罪手段相似，且犯罪時間為11
    0年1月下旬、同年2月上旬所犯等情形，合併定其應執行刑
    如主文所示。
四、沒收部分：
(一)按有關共同正犯犯罪所得之沒收、追繳或追徵，最高法院現
    已改採應就各人實際分受所得之財物為沒收，追徵亦以其所
    費失者為限之見解（最高法院104年度臺上字第3666號、105
    年度臺上字第381號刑事判決意旨參照）。查被告於本院供
    稱其向洪仲英收取之毒品價金均已交與吳偉銘，而證人洪仲
    英實際聯繫購毒之對象為吳偉銘，則販毒價款被告收取後再
    交與吳偉銘，尚符常理，則被告與共犯吳偉銘附表共同販賣
    第二級毒品犯行，因無證據足證被告因此獲有犯罪所得，即
    無由宣告沒收。
(二)共犯吳偉銘指示被告前往附表地點進行毒品交易時，被告與
    吳偉銘係使用另案販賣第三級毒品案件經查扣之行動電話作
    為販毒聯絡工具，該行動電話業經橋頭地院審理諭知沒收乙
    情，業據被告於本院審理時供承明確（見本院卷第196頁）
    ，而被告因販賣第三級毒品案件，經臺灣橋頭地方法院以11
    1年度訴字第67號判決判處罪刑確定，該案件並諭知沒收扣
    案內含0000000000號SIM卡之Iphone7行動電話1支，有該案
    號判決及臺灣高等法院被告前案紀錄表在卷可參（被告之前
    案紀錄資料僅有一件販賣第三級毒品案件），則上開行動電
    話與門號既係被告犯如附表各罪所用之物，依毒品危害防制
    條例第19條第1項規定，自不問屬於犯罪行為人與否，應予
    宣告沒收；且該行動電話與門號經上開案件扣押並諭知沒收
    確定，自無庸另應依刑法第38條第4項規定諭知無法沒收時
    追徵價額之必要。
(三)另本件扣案內含0000000000號SIM卡之蘋果廠牌行動電話1支
    ，被告於本院供稱該行動電話與本案無關，自不予宣告沒收
    。　　　　
據上論斷，應依刑事訴訟法第299條第1項前段，毒品危害防制條
例第4條第2項、第19條第1項，刑法第11條、第28條、第59條、
第51條第5款、第40條之2第1項，判決如主文。
本案經檢察官江孟芝提起公訴，檢察官黃榮加到庭執行職務。　
中　　華　　民　　國　　111 　年　　11　　月　　17　　日
　　　　　　　　　刑事第六庭  審判長法  官  鍾邦久
　　　　　　　　　                  法  官  孫淑玉
　　　　　　　　　                  法　官　黃琴媛
以上正本證明與原本無異
如不服本判決應於收受本判後20日內向本院提出上訴書狀，並應
敘述具體理由。其未敘述上訴理由者，應於上訴期間屆滿後20日
內向本院補提理由書狀（均須按他造當事人之人數附繕本）「切
勿逕送上級法院」。
  　　　　　　　　　　　　　　　   書記官　楊茵如
中　　華　　民　　國　　111 　年　　11　　月　　17　　日
附錄本判決論罪法條
毒品危害防制條例第4條第2項
製造、運輸、販賣第二級毒品者，處無期徒刑或10年以上有期徒
刑，得併科新臺幣1千5百萬元以下罰金。
附表：
編號 交付毒品時間 交易地點 交易毒品種類、金額（新臺幣） 聯繫毒品交易情形 罪刑及沒收  1 110年1月22日23時37分 臺南市○○區○○路000號「北海儷晶汽車旅館」 第二級毒品甲基安非他命1小包；6000元 洪仲英110年1月22日晚間8時至同日11時19分此期間，陸續以通訊軟體微信與吳偉銘聯繫，欲向吳偉銘購買甲基安非他命，吳偉銘與洪仲英談妥交易地點、金額後，吳偉銘隨即以通訊軟體撥打梁程鈞所使用、搭配0000000000號SIM卡之蘋果廠牌行動電話，告知上開交易事項後，由與之有犯意聯絡之梁程鈞，於左列時間前往左列地點，交付價值新臺幣（下同）6000元之第二級毒品甲基安非他命1包與洪仲英，並向洪仲英收取6000元現金而完成交易。嗣後梁程鈞再將收取之販售毒品價金6000元交與吳偉銘。 梁程鈞共同販賣第二級毒品，處有期徒刑伍年，扣於另案（臺灣橋頭地方法院111年度訴字第67號案件）之蘋果廠牌行動電話壹支（含門號0000000000號SIM卡壹枚）沒收。  2 110年2月5日5時16分 臺南市○○區○○路000號「北海儷晶汽車旅館」 第二級毒品甲基安非他命1小包；6000元 洪仲英於110年2月4日晚間10時39分至翌日5時16分此期間，陸續以通訊軟體微信與吳偉銘聯繫，欲向吳偉銘購買甲基安非他命，吳偉銘與洪仲英談妥交易地點、金額後，吳偉銘隨即以通訊軟體撥打梁程鈞所使用、搭配0000000000號SIM卡之蘋果廠牌行動電話，告知上開交易事項後，由與之有犯意聯絡之梁程鈞，於左列時間前往左列地點，交付價值6000元之第二級毒品甲基安非他命1包與洪仲英，並向洪仲英收取6000元現金而完成交易，嗣後梁程鈞再將收取之販售毒品價金6000元交與吳偉銘。 梁程鈞共同販賣第二級毒品，處有期徒刑伍年，扣於另案（臺灣橋頭地方法院111年度訴字第67號案件）之蘋果廠牌行動電話壹支（含門號0000000000號SIM卡壹枚）沒收。